最  高  行  政  法  院  裁  定
111年度上字第432號
上  訴  人  朱家樑                                    
訴訟代理人  許義財  律師
被 上訴 人  財政部北區國稅局
代  表  人  蔡碧珍              
                          送達代收人  呂淑芬
上列當事人間稅捐稽徵法事件，上訴人對於中華民國111年4月21
日臺北高等行政法院110年度訴字第1197號判決，提起上訴，本
院裁定如下：
　　主  文
上訴駁回。
上訴審訴訟費用由上訴人負擔。
　　理  由
一、按對於高等行政法院判決之上訴，非以其違背法令為理由，
    不得為之，行政訴訟法第242條定有明文。依同法第243條第
    1項規定，判決不適用法規或適用不當者，為違背法令；而
    判決有同法條第2項所列各款情形之一者，為當然違背法令
    。是當事人對於高等行政法院判決上訴，如依行政訴訟法第
    243條第1項規定，以高等行政法院判決有不適用法規或適用
    不當為理由時，其上訴狀或理由書應有具體之指摘，並揭示
    該法規之條項或其內容；若係成文法以外之法則，應揭示該
    法則之旨趣；倘為司法院大法官解釋，則應揭示該解釋之字
    號或其內容。如以行政訴訟法第243條第2項所列各款情形為
    理由時，其上訴狀或理由書，應揭示合於該條項各款之事實
    。上訴狀或理由書如未依此項方法表明，或其所表明者與上
    開法條規定不合時，即難認為已對高等行政法院判決之違背
    法令有具體之指摘，其上訴自難認為合法。
二、爭訟概要
㈠、上訴人前於民國102年間經登記為琉璃光健康事業有限公司（
    下稱琉璃光公司）之負責人即代表人，因被上訴人認定該公
    司103年度營利事業所得稅結算申報，漏報證券交易所得新
    臺幣（下同）19,070,400元，致短漏報基本所得額19,070,4
    00元及基本稅額2,288,448元，除核定基本所得額21,663,97
    0元，基本稅額2,539,676元，補徵稅額2,288,448元外，並
    按所漏稅額2,288,448元處以0.6倍之罰鍰1,373,068元。又
    琉璃光公司103年度未分配盈餘申報，自行列報出售資產增
    益19,070,400元，稅後純益16,781,952元，未分配盈餘16,7
    81,952元，應納稅額1,678,193元。
㈡、琉璃光公司於105年5月30日以其財務困難為由，申請分期繳
    納上開稅額及罰鍰，經被上訴人准其分24期繳納，惟該公司
    未於第1期繳納期間內如期繳納，被上訴人乃依稅捐稽徵法
    第27條規定，就未繳清之稅款，分別掣發核定稅額繳款書、
    違章罰鍰繳款書、核定稅額繳款書－未分配盈餘（下合稱系
    爭繳款書），限期全部繳清。嗣被上訴人以琉璃光公司逾繳
    納期限未繳納稅款，乃於105年9月19日移送法務部行政執行
    署新竹分署強制執行。
㈢、上訴人於109年8月20日以申請書，主張其無資力，對琉璃光
    公司亦無出資，未同意擔任董事，並非該公司負責人，被上
    訴人於系爭繳款書及欠稅移送執行事件，列名上訴人為該公
    司代表人，有明顯錯誤等語，申請更正。被上訴人以109年9
    月10日北區國稅竹北營字第1091137256號函，請上訴人提起
    民事確認法律關係之訴，以維權益，惟該函遭郵局以查無此
    址退回（上訴人於更正申請書上記載住嘉義市○區○○街00號
    ，惟被上訴人誤寄嘉義市○區○○街000號）。嗣上訴人於110
    年4月22日以被上訴人逾期未就其申請為准駁而逕提訴願，
    被上訴人隨於110年4月30日以北區國稅竹北營字第11021945
    04號函（下稱原處分），以琉璃光公司決議選任上訴人為清
    算人，經全體股東（即上訴人）同意，是上訴人仍為琉璃光
    公司清算期間負責人即代表人而否准其申請。上開訴願亦遭
    駁回後，上訴人遂提起本件行政訴訟，聲明：「1.訴願決定
    及原處分均撤銷。2.命被上訴人應依上訴人109年8月20日更
    正申請書所載，作成准予更正上訴人非琉璃光公司營利事業
    所得稅課徵事件代表人之行政處分。」經原判決駁回。
三、上訴人對原判決上訴，主張略以：㈠、102年12月5日股東同
    意書所簽署上訴人姓名部分，「樑」字因少寫「シ」而為錯
    別字，此攸關上訴人是否因琉璃光公司向經濟部申請變更登
    記而成為該公司董事，即該第1次重大明顯瑕疵的變更登記
    而成為該公司負責人，容為後續相關行政作為是否合法之重
    要性基礎問題，不正確的姓名已非純屬公司法第12條規定登
    記對抗主義範圍，原判決僅言系爭公司其後的第2、3、4次
    變更登記沒有「負責人姓名」錯別字，就可以補正如此重大
    明顯之瑕疵，與行政程序法第111條第7款規定有所牴觸，容
    有適用法規之顯然錯誤。㈡、依公司法規定，公司董事須有
    「就任」之生效要件，而股東同意書及董事願任同意書，為
    董事「願意就任的表現方式之一」，原判決未言明「就任」
    生效要件，且上訴人於原審準備程序親自出庭，原審法院能
    否以上訴人所舉「簽名筆跡對照圖」字跡潦草，無從認定簽
    名確非上訴人親簽為理由予以駁回，有待審究，原判決與稅
    捐稽徵法第12條之1及納稅者權利保護法第7條等規定有所牴
    觸，適用法規顯有錯誤等語。　　
四、惟原判決已敘明：㈠、琉璃光公司於100年1月21日經核准設
    立登記，資本總額50萬元，董事即唯一股東原為上訴人之父
    朱耕廷；至經濟部102年12月6日經授中字第10234105100號
    函（下稱102年12月6日函）核准變更登記該公司負責人即代
    表人為上訴人，係朱耕廷將出資額20萬元轉售上訴人，並改
    選上訴人為董事；又其中102年12月5日股東同意書所簽署上
    訴人姓名部分，「樑」字固因少寫「シ」而為錯別字，然該
    公司嗣提出103年9月30日股東同意書申請變更公司所在地登
    記，再提出105年6月15日股東同意書記載上訴人之父朱耕廷
    將所餘出資額30萬元轉售上訴人（上訴人成為該公司唯一股
    東），修正公司章程，及提出105年7月19日股東同意書委任
    上訴人為清算人，3份股東同意書所簽署上訴人姓名，均未
    再出現上開「樑」字少寫「シ」之錯別字；至於上訴人所舉
    簽名筆跡對照圖，其字跡潦草，無從認定上開多次簽名確非
    上訴人親簽；且上訴人於102年已成年，至104年亦自明新科
    技大學畢業，對於其父轉讓出資額等事實並非欠缺認知能力
    ，尚難認其非琉璃光公司負責人即代表人。㈡、上訴人經經
    濟部102年12月6日函變更登記為琉璃光公司之負責人即代表
    人，迄該公司經經濟部105年7月25日經授中字第1053419967
    0號函解散登記之日止（上訴人經選任為清算人，在執行職
    務範圍內，亦為公司負責人），該公司未再為負責人變更登
    記，依公司法第12條規定，公司應登記事項如有變更而未加
    以登記，對公司外部之第三人，仍不得加以對抗，且不論該
    第三人係私人或行使公權力之機關均同。準此，上訴人既為
    琉璃光公司登記之負責人，上訴人自不得主張其非負責人又
    不為變更登記之事項據以對抗被上訴人，因而被上訴人填發
    向琉璃光公司課徵之系爭繳款書及移送強制執行文書，將上
    訴人列載為該公司之負責人即代表人，洵屬有據。此外，亦
    無從依核定通知書、系爭繳款書及欠稅執行事件資料外觀上
    或所記載事項，逕認其有稅捐稽徵法第17條或行政程序法第
    101條規定之錯誤存在，仍難據以辦理更正，是被上訴人以
    原處分否准上訴人更正琉璃光公司營利事業所得稅課徵事件
    代表人之申請，並無違誤等認事用法之理由。上訴意旨雖以
    原判決違背法令為由，惟核其上訴理由，無非係就原審取捨
    證據、認定事實之職權行使為指摘，並重述其在原審業經主
    張而為原判決摒棄不採之陳詞，執其主觀之法律見解，就原
    審所為論斷，泛言論斷違法，而非具體表明原判決究竟有如
    何合於不適用法規或適用不當，或有行政訴訟法第243條第2
    項所列各款之情形，尚難認為已對原判決之如何違背法令有
    具體之指摘。依首開規定及說明，應認其上訴為不合法。
五、據上論結，本件上訴為不合法。依行政訴訟法第249條第1項
    前段、第104條、民事訴訟法第95條、第78條，裁定如主文
    。
中　　華　　民　　國　　111 　年　　7 　　月　　14　　日
                    最高行政法院第二庭
                        審判長法官  帥　嘉　寶　
                              法官　鄭　小　康
                              法官　李　玉　卿
                              法官　洪  慕  芳
                              法官　林　玫　君

以  上  正  本  證  明  與  原  本  無  異
中　　華　　民　　國　　111 　年　　7 　　月　　14　　日
　　　　　　　　　　　　　　　書記官　邱  鈺  萍